【裁判字號】    91,交易,734
【裁判日期】    920422
【裁判案由】    過失傷害
【裁判全文】
臺灣高雄地方法院刑事判決                        九十一年度交易字第七三四號
    公  訴  人  臺灣高雄地方法院檢察署檢察官
    被      告  甲○○
    選任辯護人  趙怡莊律師
右列被告因過失傷害案件，經檢察官提起公訴（九十一年度偵字第二四九七九號），
本院判決如左：
    主  文
甲○○因過失傷害人致重傷，處有期徒刑陸月，如易科罰金，以參佰元折算壹日。
    事  實
一、甲○○考領有普通小型車駕駛執照，於民國九十一年四月七日九時二十八分許，
    其駕駛車牌號碼ＫＶ─二六六二號自用小客車，原沿屏東縣台二十六線道路由北
    往南之內側車道行駛，途經該路二十八公里南下六百公尺處正由內側車道變換至
    外側車道時，甲○○原應注意車輛行進中駕駛人應注意車前狀況，隨時採取必要
    安全措施，而依當時天候晴、日間有自然光線、路面乾燥無缺陷、視距良好之情
    形，且依其智識、能力亦無不能注意之情事，竟疏未注意前方之車前狀況，致撞
    上未依規定行走於人行道而行走於外側車道上之丙○○，致丙○○受有頭部外傷
    併顱內出血、左脛骨骨折、臉部撕裂傷、腦膜炎及肺炎等傷害引起全身癱瘓（呈
    植物人狀態）重大難以治療之傷害。丁敬恒於肇事後，留在現場等候前來處理之
    警員，並於職司偵查犯罪之警察知悉其為肇事人之前，即主動向當時任職於屏東
    縣警察局保安大隊之警員戊○○承認為駕駛人，並接受調查裁判。
二、案經臺灣高雄地方法院檢察署檢察官指定被害人丙○○之父為乙○○代行告訴人
    ，由乙○○訴請臺灣高雄地方法院檢察署檢察官偵查起訴。
    理  由
一、訊據被告丁敬恒矢口否認有何過失犯行，辯稱：「被害人是走在快車道上，與我
    反方向，我原本是開在外線道，我一直開在外線道，被害人是與他朋友共五人一
    起走過來，撞到他時，被害人的朋友四人都已經走過去。我看到他們走過來時，
    我車子仍在行進中，我打算要換到內車道，可是我認為他們可以通過，因為外線
    車道有很多車子停放，所以我打算切到內線車道。所以我正好看左後視鏡，突然
    聽到『碰』的一聲，才知道撞到人。撞到之後我車子馬上就停住。我的車子除了
    擋風玻璃破碎以外，右側的搖桿及車子的右側板金也有凹陷。我不知道我的過失
    在何處：：：」云云（見本院九十一年十二月十二日訊問筆錄）。
二、經查︰
（一）本件車禍之發生地點應係在屏東縣台二十六線道路由北往南方向之偏外側車道
      之位置一事，為被告所不否認，且據道路交通事故調查報告表及現場照片所示
      ，車禍發生後被告駕駛之自用小客車停放之位置確係於偏外側車道，足認車禍
      發生當時被告駕駛行進之方向應係在偏外側車道之位置無訛。雖被告辯稱伊原
      本即行駛於慢車道上而欲左轉至快車道即與被害人發生碰撞云云，然據證人丁○○於警訊時證稱：「於九十一年四月七日九點左右，自南灣海灘玩水，結果
      欲回旅館，自白沙灘走回停車處，我看到有一部箱型車欲超越內線道的車輛，
      快速自內車道向外側車道超車，因車速很快我很快向外側邊邊線閃躲：：：我
      就回頭看到我朋友即見到他被車子撞倒往後彈飛約一部車距離，再來落地前又
      被撞一次，車子才下來：：：」等語（見九十一年四月七日警訊筆錄），是依
      證人丁○○之證詞，被告當時應係由內側車道轉至外側車道時撞擊被害人，且
      依前開現場照片所示，被告右前方擋風玻璃破損情形相當嚴重，甚至右側搖桿
      及板金均有凹陷，表示車禍發生撞擊力相當大，倘如被告所辯伊當時即行駛於
      外側車道上，且坦承伊當時確有看到被害人行走於外側車道上，為何被告仍會
      撞擊到被害人？是被告上開辯詞，不足採信，被告應係變換車道時不慎撞擊被
      害人始然。
（二）按汽車駕駛人應注意車前狀況，並隨時採取必要之安全措施，以避免危險之發
      生，道路交通安全規則第九十四條第三項定有明文。被告考領有駕駛執照，而
      依當時天候晴、日間有自然光線、路面乾燥無缺陷、視距良好等情，有前開道
      路交通事故調查報告表存卷可參，且依被告之智識、能力等亦無不能注意之情
      事，詎被告竟未及時採取煞避措施，以致煞避不及而撞及被害人之身體，被告
      之駕駛行為有過失，灼然至明。又按行人應在劃設之人行道行走，道路交通安
      全規則第一百三十三條定有明文。而本件車禍係發生在前述之外側車道上，且
      證人丁○○亦證稱當時其與被害人等係逆向行走於車道上，故此被害人未行走
      於人行道上致生本件車禍，對於本件車禍事故之發生亦有過失，惟此仍不得解
      免被告過失罪責，附此敘明。況本件車禍經台灣省高屏澎區車輛行車事故鑑定
      委員會鑑定意見結果認：「一、丁敬恒駕駛小客貨車未注意車前狀況為肇事主
      因。二、丙○○未靠邊行走為肇事次因」等語，此有該會九十二年三月三日高
      屏澎鑑字第九二０三八三號意見書一件在卷可憑。再告訴人確因本件車禍受有
      事實欄所載之傷害，此有高雄醫學大學附設中和紀念醫院之診斷證明書一紙附
      在卷可憑。是被告之過失犯行與告訴人之傷害間，顯有相當因果關係。
（三）次按刑法第十條第四項第六款所稱其他於身體或健康，有重大不治或難治之傷
      害，乃指刑法第十條第四項第一至五款以外，被害人身體、健康上有重大且不
      能治療或難於治療之傷害而言。經本院函詢台北市立陽明醫院被害人目前情形
      ，據該院函覆之出院病歷摘要，被害人顯植物人狀態，此亦該院於九十二年三
      月十七日北市陽醫歷字第０九二六０一六八九００號函及所附資料明確。綜前
      ，足認被害人因車禍受傷致呈植物人狀態，其所受之傷害自屬重大，且依目前
      之醫療水準言，顯無法治癒，是其所受傷害堪認已達重大不治之重傷程度。本
      件事證明確，被告犯行堪以認定。
二、查被害人所受傷害，如前所述，已該當於刑法第十條第四項第六款所定重傷害之
    構成要件，則核被告所為，係犯刑法第二百八十四條第一項後段之過失傷害人致
  重傷害罪。又被告於肇事後於處理員警到場尚不知何人為肇事者時，即自承為肇
    事者，並接受裁判，業據證人即屏東縣警察局保安大隊之警員戊○○證稱明確在
    卷（見本院九十一年十二月十二日訊問筆錄），經核與自首之規定相符，應依刑
    法第六十二條前段之規定，減輕其刑。茲審酌被告於本件車禍事故所具有之過失
    程度、被害人所受有重傷害之程度，且被害人未行走於人行道上致損害之發生擴
    大亦有過失，然被告於犯後迄今尚未與被害人家屬達成民事上和解或賠償任何損
    害等一切情狀，量處如主文所示之刑，並諭知易科罰金之折算標準。
據上論斷，應依刑事訴訟法第二百九十九條第一項前段，刑法第二百八十四條第一項
後段、第六十二條前段、第四十一條第一項前段，罰金罰鍰提高標準條例第一條前段
、第二條，判決如主文。
本案經檢察官葉淑文到庭執行職務。
中      華      民      國    九十二    年      四      月    二十二    日
                                      臺灣高雄地方法院交通法庭
                                          審判長法  官  吳永宋
                                                法  官  林家賢
                      法  官  張茹棻
右正本證明與原本無異。
如不服本判決，應於判決送達後十日內，向本院提出上訴狀。
                                                書記官  李忠霖
中      華      民      國    九十二    年      四      月    二十二    日
附錄法條
中華民國刑法第二百八十四條
 (過失傷害罪)
因過失傷害人者，處六月以下有期徒刑、拘役或五百元以下罰金，致重傷
者，處一年以下有期徒刑、拘役或五百元以下罰金。
從事業務之人，因業務上之過失傷害人者，處一年以下有期徒刑、拘役或
一千元以下罰金，致重傷者，處三年以下有期徒刑、拘役或二千元以下罰
金。


司法院資訊處製作；財團法人民間司法改革基金會備份。
